臺灣基隆地方法院刑事判決　　　　　　　 95年度訴字第954號
公　訴　人　臺灣基隆地方法院檢察署檢察官
被　　　告　丁○○
選任辯護人　詹振寧律師
上列被告因妨害性自主罪案件，經檢察官提起公訴（95年度偵字
第145 號），本院判決如下：
    主  文
丁○○無罪。
    理  由
一、公訴意旨略以：被告丁○○於民國94年11月11日中午11時30
    分許，駕車搭載其妻乙○○所聘僱之菲律賓籍監護工Ａ女（
    偵查中代號00000000，真實姓名年籍資料詳卷附年籍對照表
    ）及Ａ女所照顧甫滿4 歲之游○○（乙○○之妹戊○○之子
    ，真實姓名年籍詳卷），於同日中午12時27分許，返回斯時
    位於基隆市○○路152 巷11號10樓住處，而Ａ女則在平日所
    居住之和室房間內更換衣物，被告趁家中僅有游○○在客廳
    觀看電視，根本無力與之抗衡之前提下，竟基於強制性交之
    犯意，擅自侵入上開和室房間並將Ａ女強壓在和室地板上，
    在Ａ女以手推拒並哭泣抗拒之情況下，被告仍強吻Ａ女，並
    以違反Ａ女意願之方式，強行以手指及性器官侵入Ａ女之陰
    道內而性交得逞，嗣Ａ女趁被告離家後，立即於同日下午1
    時41分許，攜帶隨身衣物逃離上開地點，經Ａ女向菲律賓仲
    介人員丙○○求助，在丙○○協助前往馬尼拉經濟文化辦事
    處臺北辦事處（下稱馬尼拉臺北辦事處）勞工組與福利組職
    員辛○○會談，繼而由該處職員庚○○協助下，由臺北市政
    府警察局婦幼隊、婦幼警察隊及社工人員陪同前往臺北市立
    聯合醫院仁愛院區驗傷並採證，始悉上情，並經Ａ女提出告
    訴，因認被告涉犯刑法第221 條第1 項之強制性交罪嫌云云
    。
二、按犯罪事實應依證據認定，無證據不得認定犯罪事實；又不
    能證明被告犯罪者，應諭知無罪之判決，刑事訴訟法第154
    條第2 項、第301 條第1 項分別定有明文。又事實之認定，
    應憑證據，如未能發現相當證據，或證據不足以證明，自不
    能以推測或擬制之方法，為裁判基礎；且認定不利於被告之
    事實須依積極證據，苟積極證據不足為不利於被告事實之認
    定時，即應為有利於被告之認定；另認定犯罪事實所憑之證
    據，雖不以直接證據為限，間接證據亦包括在內，然而無論
    直接證據或間接證據，其為訴訟上之證明，須於通常一般之
    人均不致有所懷疑，而得確信其為真實之程度者，始得據為
    有罪之認定，倘其證明尚未達到此一程度，而有合理之懷疑
    存在，無從使事實審法院得為有罪之確信時，即應由法院為
    諭知被告無罪之判決（最高法院40年臺上字第86號、30年上
    字第816 號、76年臺上字第4986號判例意旨參照）。而告訴
    人之告訴，係以使被告受刑事訴追為目的，是其陳述是否與
    事實相符，仍應調查其他證據以資審認；即告訴人之指訴係
    以使被告入罪為目的，故多作不利於被告之陳述，自不得以
    其指訴為被告犯罪之唯一證據，仍必須調查其他證據證明告
    訴人之指訴與事實相符，始可採為證據。再被害人之陳述如
    無瑕疵，且就其他方面調查又與事實相符，固足採為科刑之
    基礎，倘其陳述尚有瑕疵，則在未究明前，遽採為論罪科刑
    之依據，即難認適法（最高法院52年臺上字第1300號、61年
    臺上字第3099號判例意旨參照）。
三、證據能力
    (一)被害人乃被告以外之人，本質上屬於證人，其陳述被害
        經過，亦應依人證之法定偵查、審判程序具結，方得作
        為證據（最高法院93年臺上字第6578號判例意旨參照）
        。又證人依法應具結而未具結者，其證言不得作為證據
        ，刑事訴訟法第158 條之3 規定甚明。查其立法理由旨
        在擔保該證人之證言，係據實陳述之可信性，故未依法
        具結者，依證據絕對排除法則，當然無證據能力，不得
        作為論罪之基礎，自不得因當事人於審判程序之同意，
        或未於言詞辯論終結前聲明異議視為同意，而可認該未
        具結之證言，即得作為證據。亦即縱有同法第159 條之
        5 第1 、2 項之情形，亦應受同法第158 條之3 規定之
        限制。故被告以外之人（含共同被告、共犯、被害人、
        告訴人、證人等），於偵查中向檢察官所為之陳述，性
        質上仍屬傳聞證據（審判外之陳述），仍應依法具結，
        始有證據能力。查告訴人即被害人Ａ女雖於95年5 月3
        日檢察官偵查中到庭陳述（偵查卷第61頁以下參照），
        然當時並未依法具結，而係以告訴人身分而為陳述，依
        上開說明，此部分之證言並無證據能力。
    (二)又被告以外之人於審判外之言詞或書面陳述，除法律有
        規定者外，不得作為證據，刑事訴訟法第159 條第1 項
        固有明文。惟被告以外之人於審判外之陳述，經當事人
        於審判程序同意作為證據，法院審酌該言詞陳述或書面
        陳述作成時之情況，認為適當者，亦得為證據；當事人
        、代理人或辯護人於法院調查證據時，知有上開刑事訴
        訟法第159 條第1 項不得為證據之情形，而未於言詞辯
        論終結前聲明異議者，視為有前項之同意，刑事訴訟法
        第159 條之5 亦有明文。查證人辛○○、庚○○、壬○○於偵查中所為之證述（起訴書證據清單編號二），經
        本院於審判程序提示予被告、辯護人，並告以內容要旨
        ，被告、辯護人均表示無意見，且未聲明異議，本院審
        酌相關言詞陳述作成時之情況，認為適當，依前揭法條
        意旨，均得援為本案證據。
四、公訴意旨認被告涉犯強制性交罪行，係以告訴人Ａ女之指證
    以及判定告訴人罹有創傷後壓力症候群之精神狀況鑑定書為
    其主要論據。訊據被告雖坦承於上開時間、地點，與告訴人
    發生性交之事實，然堅決否認係以強暴之違反意願方式對告
    訴人強制性交，辯稱當天上午11時30分許，伊與告訴人、游
    ○○一起回到小姨子（指戊○○）住處，告訴人表示缺錢，
    如果伊將身上新臺幣（下同）3,000 元給她，願意陪伊「睡
    覺」，所以兩人一起進入房間，告訴人自己脫去褲子，並要
    求伊快點，不要在體內射精，告訴人還用腳頂住房門，向游
    ○○表示在摺衣服，要游○○去看電視，事畢告訴人要求伊
    以後每月要支付10,000元，否則要將這件事告訴伊太太，伊
    感覺被恐嚇，當場拒絕，並表示自己會告訴太太這件事，後
    來告訴人就自己去洗澡，洗完澡後問伊要不要吃泡麵，還煮
    泡麵給伊與游○○吃，伊吃完泡麵後就去醫院探視女兒，下
    午返家後才發現Ａ女不告而別等語。經查：
    (一)有關被告於上開時間、地點與告訴人發生性交之事實，
        業經被告供承在卷，核與告訴人於本院就發生性交行為
        部分之結證情節相符（96年3 月13日審判筆錄參照），
        並有偵查卷附內政部警政署刑事警察局95年1 月18日刑
        醫字第0000000000號鑑驗書（告訴人內褲精子細胞層與
        被告唾液之ＤＮＡ型別相同）可稽，足堪信為真實。
    (二)告訴人雖指證被告利用其在和室房間內更換衣物、游○○獨自在客廳觀看電視之際，侵入房間將其強壓在地板
        上強吻，其以手推拒並哭泣抗拒，被告仍強行以「手指
        」及性器官侵入其陰道內而性交得逞云云，然於本院審
        理中卻證稱被告係以生殖器插入其陰道，並未使用其他
        東西插入（96年3 月13日審判筆錄第9 頁參照），前後
        指證內容已有齟齬。又告訴人上開指證情節，業經被告
        否認在卷，且依證人游○○證述：「她（指告訴人）說
        我要摺衣服，因為衣服很亂」、「她和阿丈（指被告）
        摺衣服，她叫我去看電視乖乖的」、「（○○○摺完衣
        服後做什麼？）煮泡麵，煮給我和阿丈吃」（96年3 月
        20日審判筆錄參照），雖無從直接認定被告有無對告訴
        人強制性交，然與被告辯稱兩人發生性交當時，告訴人
        曾向游○○表示自己在摺衣服，要游○○去看電視等情
        大致相符，則告訴人指稱被告違反其意願而為性交之真
        實性，即非無疑。又若被告係以強壓在地上之強暴方式
        ，以手指與性器強行侵入告訴人之陰道，告訴人在以手
        推拒之情形下，其身體與陰部理應受有程度不一之外傷
        ，然依卷附臺北市立聯合醫院仁愛院區94年11月11日受
        理疑似性侵害事件驗傷診斷書之記載，告訴人於案發當
        晚進行驗傷，檢查結果身體頭面部、頸肩部、胸腹部、
        背臀部、四肢部、陰部、肛門以及其他部位，均無外傷
        ，陰部解析圖亦未註記有撕裂傷等傷痕，則被告辯稱雙
        方係合意進行性交乙節，非無可能，自須探究有無其他
        積極證據足以認定告訴人所言屬實。
    (三)被告辯稱告訴人因缺錢之故，曾於案發當日上午向其岳
        母甲○○借錢遭拒，乃於當日中午詢問其身上有無金錢
        ，並聲稱願意以3,000 元之代價進行性交易乙節，經核
        與以下證人所述情節之時間、空間以及因果歷程相吻合
        ：1.證人即被告岳母甲○○於本院結證稱告訴人曾於跑
        掉那天，以自己表妹缺缺錢為由，向其二女兒子○○開
        口借錢，經由子○○電話轉知後，其直接詢問當時在其
        家中幫傭之告訴人表妹，表妹表示沒有此事，其隨後打
        電話去質問告訴人，告訴人在電話中哭泣，其便掛掉電
        話，後來戊○○來電表示告訴人跑掉（96年3 月20日審
        判筆錄參照）；2.證人戊○○於本院結證稱案發當天下
        午，先接到被告來電表示告訴人不知去向，其一直撥電
        話找告訴人，一開始沒有人接聽，後來電話接通，告訴
        人在電話中表示自己跟老闆睡覺，因為老闆給其3,000
        元，不能回去，因為會被老闆娘責罵，其後來有詢問兒
        子游○○發生何事，游○○表示告訴人與被告在房間摺
        衣服（96年3 月13日審判筆錄參照）；3.證人乙○○於
        本院結證稱案發當日下午，告訴人在電話中表示自己跟
        老闆睡覺，因為老闆給她3,000 元（同上審判筆錄參照
        ）。告訴人雖於本院審理中否認雙方係以3,000 元為代
        價進行性交易，證稱被告事後拿3,000 元是用來買菜的
        錢，然其初於案發當日警詢中陳稱被告實行性侵害後要
        給其3,000 元，但其表明不要，也沒有拿錢（偵查卷第
        11頁參照），前後指述內容明顯不一，且因告訴人確曾
        於警詢中供述被告曾以3,000 元作為性交之代價，故被
        告所言，難謂虛妄，亦即不能排除雙方係合意進行性交
        易之可能性。
    (四)公訴意旨另援引證人辛○○、癸○○（馬尼拉臺北辦事
        處職員）於偵查中證稱告訴人於案發當日下午由一名菲
        律賓華僑陪同前來，表示遭雇主性侵害，談話過程中告
        訴人不斷哭泣，且有不知所措之情形（偵查卷第59、60
        頁參照）以及偵查卷府行政院國軍退除役官兵輔導委員
        會臺北榮民總醫院95年11月17日北總精字第0000000000
        號函附精神狀況鑑定書，因認告訴人確係遭到被告強制
        性交，始會在情緒上與精神上出現異常反應云云。惟依
        上開精神狀況鑑定書之記載：「被害人於本案發生後，
        產生無助感、恐懼與害怕情緒，接著幾個月被害人碰觸
        到與案情有關之內容，會產生情緒激動、發抖及哭泣行
        為，會避免再談到與案情有關之談話，變得退縮，不想
        與人來往，無法再像案發前一樣表達快樂情緒，會睡不
        好及吃不下，無法工作，被害人表示後來漸漸恢復，目
        前已能於工廠正常工作。鑑定時距案發時已約1 年，被
        害人上述症狀已大半緩解」、「根據精神科診斷手冊，
        被害人於案發後至鑑定時之期間曾發生符合『創傷後壓
        力症候群』診斷之疾患，惟經過一段時日後，目前被害
        人之創傷後壓力症候群症症狀已大半緩解」，足見所謂
        案發後之情緒反應，係經由告訴人片面陳述而為記載，
        鑑定機關並以此認定告訴人「曾」發生符合「創傷後壓
        力徵候群」之症狀，故被告質疑上開鑑定結果之證明力
        不足，非無所據；又告訴人於鑑定當時，大部分症狀已
        經緩解，本院無從認定告訴人於案發後是否確實發生符
        合「創傷後壓力症候群」之症狀。況若被告上開辯解屬
        實，告訴人猝然面臨雇主責難、不諒解、乃至終止僱傭
        關係之情境，因此產生情緒激動、不知所措之反應，亦
        與常理無違，尚難憑此推認告訴人於案發後之情緒反應
        必定導因於遭受被告實行強制性交所致。
五、綜上所陳，本案被告確有於起訴書記載之時間、地點，與告
    訴人發生性行為，然除告訴人片面指證外，別無其他積極證
    據足以證明被告係以違反告訴人意願之方法進行性交，且依
    前揭事證，本院無從排除被告與告訴人係基於性交易之合意
    而為性交之可能性，因全案尚有合理懷疑之存在，本院無從
    形成被告有罪之心證，自應諭知無罪之判決。
據上論斷，應依刑事訴訟法第301 條第1 項，判決如主文。
本案經檢察官己○○到庭執行職務。
中　　華　　民　　國　　96　　年　　7 　　月　　13　　日
                  刑事第四庭審判長法  官  陳志祥
                                  法  官  邰婉玲
                                  法  官  楊皓清
以上正本證明與原本無異。
如不服本判決應於收受本判決後10日內向本院提出上訴書狀，其
未敘述上訴理由者，並得於提起上訴後10日內向本院補提理由書
狀（均須按他造當事人之人數附繕本。）「切勿逕送上級法院」
中　　華　　民　　國　　96　　年　　7 　　月　　13　　日
                                  書記官  盧鏡合